臺灣臺北地方法院民事簡易判決
111年度北簡字第5887號
原      告  蘇家宏即恩典法律事務所

訴訟代理人  王薏瑄律師
            翁嘉君律師
被      告  家豐資產管理有限公司

法定代理人  洪巍恩
被      告  洪巍瑄

訴訟代理人  陳惠質

上列當事人間請求撤銷信託行為事件，本院於民國111年9月30日
言詞辯論終結，判決如下：
　　主　　　文
被告應將如附表所示之不動產於民國110年12月22日所為信託契
約之債權行為、及民國110年12月24日以信託為原因所為之所有
權移轉物權行為，均應予撤銷。
被告洪巍瑄應將如附表所示之不動產於民國110年12月24日以信
託為登記原因所為之所有權移轉登記予以塗銷，並回復登記為被
告家豐資產管理有限公司所有。
訴訟費用新臺幣1,000元由被告負擔。
　　事實及理由
一、被告經合法通知，均未於最後言詞辯論期日到場，核無民事
    訴訟法第386條所列各款情事，爰依原告之聲請，准由其一
    造辯論而為判決。
二、原告起訴主張略以：被告家豐資產管理有限公司（下稱家豐
    公司）於民國106年1月1日起至108年12月31日止委任原告擔
    任法律顧問，積欠原告新臺幣（下同）68,535元酬金，嗣雙
    方調解成立，家豐公司應給付原告43,785元，給付方式為於
    110年10月15日前給付23,785元，於同年12月15日前給付20,
    000元，惟家豐公司給付23,785元後即未再付款。原告於111
    年1月4日聲請強制執行（案列本院111年度司執字第2653號
    ），始知家豐公司已將如附表所示之不動產信託登記予被告
    洪巍瑄，顯係意圖使原告無法經強制執行取償，爰依信託法
    第6條、民法第244條第1項、第2項、民法第242條、以及類
    推適用民法第524條第2項規定請求等語，並聲明：如主文所
    示。
三、被告則以：原告代理被告家豐公司訴訟期間有保管家豐公司
    與訴外人葛可衣間債權債務的重要文件，因被告之補習班搬
    遷，重要文件在搬遷的箱子內，被告請原告拷貝一份，但原
    告不予理會，上開調解之費用為保管費用等語，資為抗辯。
四、得心證之理由：
(一)按信託法第6條第1項規定：「信託行為有害於委託人之債權
    人權利者，債權人得聲請法院撤銷之。」其立法目的係為防
    止委託人藉成立信託脫產，害及其債權人之權益，爰參考民
    法第244條第l項之規定，於信託行為有害於委託人之債權人
    之權利者，債權人得聲請法院撤銷之，而不以委託人於行為
    時明知並受益人於受益時亦知其情事者為限，以保障委託人
    之債權人，並期導信託制度於正軌。而所謂「信託行為有害
    於委託人之債權人權利者」，係指因委託人之行為，致其債
    權人之債權不能獲得滿足。亦即因委託人之行為，致債權陷
    於清償不能或困難之狀態而言。又對信託財產不得強制執行
    ；但基於信託前存在於該財產之權利、因處理信託事務所生
    之權利或其他法律另有規定者，不在此限，信託法第12條第
    1項規定甚明。準此，債務人將其財產信託予他人，除基於
    信託前存在於該財產之權利。例如抵押權，或如因處理信託
    事務所生之權利或另有法律規定者外，委託人之債權人，將
    無從就信託財產為強制執行，以求其債權獲致滿足。然債務
    人所有之財產，除對於特定債權人設有擔保物權外，應為一
    切債務之總擔保，信託財產既須移轉其權利於受託人而獨立
    存在，已非委託人之權利，對委託人之債權人而言，委託人
    之責任財產顯有減少，自可能損害於委託人之債權人。而債
    權人依民法第244條第1項之規定，聲請法院撤銷詐害行為時
    ，得並聲請命受益人回復原狀，此觀同條第4項規定自明。
    信託法第6條第1項既係參照民法第244條第1項而制訂，債權
    人依信託法第6條第1項撤銷信託行為時，自得類推適用民法
    第244條第4項規定，併聲請命受益人回復原狀。
(二)經查，原告與家豐公司間給付酬金事件，於110年10月25日
    經110年度北司小調字第2194號調解成立，家豐公司願給付
    原告43,785元，其中23,785元於110年11月15日給付、餘款2
    0,000元於110年12月15日給付，如有一期未履行視為全部到
    期，嗣家豐公司未於110年12月15日依約付款，原告因此向
    聲請強制執行等情，有上開調解筆錄在卷可稽（卷第25頁）
    ，並經調取本院111年度司執字第2653號執行卷宗查明無訛
    ，是原告自110年10月25日起對被告家豐公司有債權存在，
    堪以認定。被告家豐公司於110年12月22將系爭不動產以信
    託為原因移轉登記予被告洪巍瑄，信託目的為由受託人洪巍
    瑄管理處分出租出售信託財產即系爭不動產，受益人為委託
    人即家豐公司，有臺北市大安地政事務所111年1月22日北市
    大地籍字第1117001402號函附系爭不動產之信託登記申請資
    料在卷可稽（卷第65-70頁），而除系爭不動產外，查無家
    豐公司另有其他資產，有家豐公司110年度稅務電子閘門財
    產所得調件明細表可佐，是原告主張本件被告間之信託登記
    結果，致被告家豐公司之債權人即原告無法對系爭不動產為
    強制執行取償，有使其本件債權陷於清償困難或遲延情事，
    亦堪認定。至家豐公司辯稱原告代理期間未將保管之文件返
    還云云，未說明該等文件為何，亦未舉證證明與上開調解筆
    錄之系爭債權有何關聯，其所為抗辯，不足採信。
(三)從而，原告依信託法第6條第1項規定，請求撤銷被告間就系
    爭不動產於110年12月22日所為信託契約之債權行為及110年
    12月24日完成所有權移轉登記之物權行為，並請求被告洪巍
    瑄將附表所示之不動產以信託登記為原因之所有權移轉登記
    塗銷，回復登記為被告家豐公司所有，均有理由，應予准許
    。
五、本件事證已臻明確，兩造其餘攻擊防禦方法，於本判決結果
     不生影響，爰不一一論述，併此敘明。　　
六、訴訟費用負擔之依據：民事訴訟法第78條。本件訴訟費用額
    ，依後附計算書確定如主文所示之金額。
中　　華　　民　　國　　111 　年　　10　　月　　14　　日
　　　　　　　　　臺灣臺北地方法院臺北簡易庭
　　　　　　　　　　　　　　　法　官　蔡玉雪
以上為正本係照原本作成。
如不服本判決，應於判決送達後20日內向本庭提出上訴狀，並按
他造當事人之人數附繕本；如委任律師提起上訴者，應一併繳納
上訴審裁判費。
中　　華　　民　　國　　111 　年　　10　　月　　14　　日
　　　　　　　　　　　　　　　書記官　陳黎諭
計   算   書：
項　　　　目　　　　　　金額（新臺幣）　　備　　註
第一審裁判費　　　　　　1,000元
合　　　　計　　　　　　1,000元
附表（土地）：
編號 土地坐落 地目 面積（平方公尺） 權利範圍 1 臺北市○○區○○段○○段000地號 建 349 6分之1 
附表（建物）：
編號 基地座落 建號 建物門牌 建物面積 （平方公尺）  權利範圍     樓層面積合計 附屬 建物  1 臺北市○○區○○段○○段000地號 3671 臺北市○○區○○○路0段000巷0號2樓之5 28.8 陽台 5.05 全部 2 同上 1483 同區新生南路1段161巷9號地下室 182.2 無 6分之1 3 同上 1478 同區新生南路1段161巷9號2樓 35.52 陽台 12.49 全部 4 同上 3668 同區新生南路1段161巷9號2樓之1 33.07 陽台 8.64 全部 5 同上 3669 同區新生南路1段161巷9號2樓之2 30.14 陽台 6.61 全部 6 同上 3670 同區新生南路1段161巷9號2樓之3 30.63 陽台 4.6 全部